【裁判字號】    99,抗,36
【裁判日期】    990225
【裁判案由】    聲請異議
【裁判全文】
臺灣高等法院民事裁定                    99年度抗字第36號
抗  告  人  甲○○
上列抗告人因與相對人信東國際股份有限公司間損害賠償強制執
行異議事件，對於中華民國98年10月30日臺灣士林地方法院98年
度執事聲字第31號裁定，提起抗告，本院裁定如下：
    主      文
原裁定廢棄，發回臺灣士林地方法院。
    理      由
一、本件異議及抗告意旨略以：兩造於民國（下同）92年2月15
    日成立調解，相對人及乙○○願連帶給付伊新台幣（下同）
    1,200萬元，詎相對人未依調解內容給付，而坐落台北市○
    ○區○○路7段222號及236號各地下2層至地上8層建物（下
    稱系爭建物）內之動產（下稱系爭動產）係相對人所有，且
    相對人就系爭建物對第三人王記汽車企業有限公司（下稱王
    記公司）確存有租賃權，亦經臺灣臺北地方法院（下稱臺北
    地院）98年度重訴字第94號民事判決確定在案，另執行法院
    履勘現場時，系爭動產並非第三人巴黎春天國際股份有限公
    司（下稱巴黎春天公司）占有中，而係王記公司之保全人員
    占有中，惟王記公司並未提出證據證明系爭動產屬於王記公
    司所有，足見系爭動產屬相對人所有，伊依法聲請強制執行
    ，自屬有據等語。
二、按執行法院如發現債權人查報之財產確非債務人所有者，應
    命債權人另行查報，於強制執行開始後始發現者，應由執行
    法院撤銷其執行處分，強制執行法第17條定有明文。又強制
    執行法第17條所謂於強制執行開始後，始發見債權人查報之
    財產確非債務人所有者，應由執行法院撤銷其執行處分，係
    指查報之財產確非債務人所有者而言。若該財產是否債務人
    所有尚待審認方能確定，執行法院既無逕行審判之權限，尤
    非聲明同法第12條所定之異議所能救濟，自應依同法第16條
    之規定，指示主張有排除強制執行權利之第三人，提起執行
    異議之訴，以資解決（最高法院49年台抗字第72號判例意旨
    參照）。
三、經查，系爭建物係相對人向王記公司承租，有抗告人提出之
    不動產租賃合約書（下稱系爭租約）為證。雖王記公司主張
    因相對人違反系爭租約之約定，業經其於96年11月27日終止
    系爭租約乙節，固有王記公司之聲明異議狀附卷可稽。然相
    對人就系爭建物對王記公司確存有租賃權，業經臺北地院於
    98年10月16日以98年度重訴字第94號民事判決確定在案，亦
    有抗告人提出之前開判決書在卷可憑。次查，執行法院書記
    官於97年9月19日督同執達員至系爭建物查封系爭動產時，
    相對人並未在場，而巴黎春天公司之代理人則當場主張其與
    相對人就系爭動產訂有買賣契約，相對人已將系爭動產點交
    予其占有，故其為系爭動產之所有人等語，固據提出買賣契
    約書、補充買賣契約書(一)、(二)、聲明書、協議書、補充協議
    書、96年度北院民公寅字第100152號公證書、信託合約書、
    信東國際股份有限公司股東會議事錄、點交紀錄協議書等影
    本為證。惟巴黎春天公司負責人徐翊銘業經臺灣士林地方法
    院檢察署（下稱士林地檢署）檢察官認係以買賣之名行借貸
    之重利行為，其委託之律師陳國雄係草擬以買賣營業設備與
    租賃之契約形式，將重利事實隱於買賣契約之中，且系爭建
    物仍在相對人占有經營旅館中，徐翊銘為確保其債權，乃與
    葉海瑞強行進入直接占有接管系爭建物，而認定徐翊銘與陳
    國雄共犯刑法第344條之重利罪，另與葉海瑞共犯刑法第304
    條之強制罪嫌，而將徐翊銘、葉海瑞提起公訴，陳國雄則另
    為緩起訴處分，復據抗告人提出士林地檢署97年度偵字第
    1018、3470號起訴書為證，足見巴黎春天公司所提出之買賣
    契約，係以讓與之方式擔保其與相對人間借款債權之行為，
    且巴黎春天公司亦非以合法之方式占有接管系爭建物，顯見
    系爭動產是否為相對人所有，抗告人與巴黎春天公司間有爭
    執，則抗告人主張相對人與巴黎春天公司間之買賣契約係屬
    通謀虛偽意思表示無效之契約，尚非無據。而巴黎春天公司
    與相對人間之買賣契約書是否為通謀虛偽意思表示，及王記
    公司與相對人間租賃關係是否存在之實體爭執，尚待審認方
    能確定，揆諸上開說明，執行法院既無逕行審判之權限，自
    應依強制執行法第16條規定，指示主張有排除強制執行權利
    之巴黎春天公司，提起第三人異議之訴，以資解決。從而，
    原裁定遽以巴黎春天公司提出之資料形式及執行外觀判斷，
    逕認系爭動產非屬債務人所有，而駁回抗告人之異議，尚有
    未洽。抗告意旨指摘原裁定不當，求予廢棄，為有理由，應
    由本院廢棄發回原法院續為適法之處理。
據上論結，本件抗告為有理由，爰裁定如主文。
中    華    民    國    99    年    2     月    25    日
                    民事第三庭
                        審判長法  官  林敬修
                              法  官  張靜女
                              法  官  黃騰耀
正本係照原本作成。
本裁定除以適用法規顯有錯誤為理由外，不得再抗告。如提起再
抗告，應於收受後10日內委任律師為代理人向本院提出再抗告狀
。並繳納再抗告費新台幣１千元。
中    華    民    國    99    年    2     月    26    日
                              書記官  潘大鵬

司法院資訊處製作；財團法人民間司法改革基金會備份。
